【裁判字號】    99,訴,87
【裁判日期】    990930
【裁判案由】    給付買賣價金
【裁判全文】
臺灣臺北地方法院民事判決                99年度訴字第87號
原      告  甲○○○○○○
訴訟代理人  黃坤鍵律師
複  代理人  陳俊成律師
被      告  乙○○
訴訟代理人  邱昱宇律師
上列當事人間請求給付買賣價金事件，本院於民國99年9月14日
言詞辯論終結，判決如下：
    主      文
被告應給付原告新臺幣伍拾柒萬柒仟肆佰柒拾元，及自民國九十
八年四月二十一日起至清償日止，按週年利率百分之五計算之利
息。
訴訟費用由被告負擔。
本判決得假執行。但被告如以新臺幣伍拾柒萬柒仟肆佰柒拾元為
原告預供擔保，得免為假執行。
    事實及理由
壹、程序方面
    按當事人得以合意定第一審管轄法院。但以關於由一定法律
    關係而生之訴訟為限。前項合意，應以文書證之，民事訴訟
    法第24條定有明文。本件依兩造所簽訂之信託契約書第8條
    約定，因本信託契約所生一切爭執，兩造同意以臺灣臺北地
    方法院為第一審管轄法院（見本院審訴卷第6、7頁），是本
    院就本件訴訟有管轄權，合先敘明。
貳、實體方面
一、原告起訴主張：
    兩造於民國93年3月1日簽定買賣契約，約定由原告以新臺幣
    （下同）400萬元購買被告所有坐落於臺北市○○區○○段2
    小段584地號土地持分（計25坪，下稱系爭土地），被告以
    節省移轉過戶（移轉登記）費用為由，要求以信託方式取代
    過戶，以便由被告對外覓得適合之買受對象，如可順利出售
    再將應歸屬原告之款項給付予原告。詎料，日前被告告知系
    爭土地業已出售予第三人，以出售土地之價款計算原告持分
    應得之部分為900萬元，並陸續支付原告843萬元，然尚餘57
    7,470元未支付。被告為取得原告信任，表示該餘款係存入
    土地銀行士林分行帳號000000000000、戶名周餘英之帳戶內
    ，並將該帳戶之存摺交由原告保管。惟期間原告數次請求被
    告出示土地買賣契約書以便計算應得之買賣價款，被告竟一
    再藉詞推卻，直至原告委託律師寄發信函催告後，被告始提
    供前揭土地之買賣契約予原告；但就餘款之部分經原告多次
    催告而迄今仍拒絕給付。原告一再詢問被告拒絕給付之理由
    為何，被告竟要求原告以書寫簽收1,000萬元之收據作為交
    換之條件，始願意支付前揭577,470元之餘款，然被告之要
    求非但無理，且更令人懷疑前開土地交易之真實性，爰提起
    本件訴訟。並聲明：(一)被告應給付原告577,470元及自起訴
    狀繕本送達被告（98年4月20日）之翌日起算，至清償日止
    ，按週年利率5％計算之利息；(二)願供擔保，請准宣告假執
    行。
二、被告則陳述：因原告已歸化日籍，被告唯恐出售土地仍有需
    代繳稅款，乃要求原告預留100萬元。惟原告預留後仍不斷
    提領該筆預留款，被告乃改要求原告保留尚未領取之577,47
    0元，同時延至99年6月30日方得予以領取。今期限既已屆至
    ，被告願就本件訴訟標的認諾等語，並陳明願供擔保，聲請
    宣告免為假執行。
三、按當事人於言詞辯論時為訴訟標的之捨棄或認諾者，應本於
    其捨棄或認諾為該當事人敗訴之判決，民事訴訟法第384條
    定有明文。又被告既於言詞辯論時為訴訟標的之認諾，法院
    即應不調查原告所主張為訴訟標的之法律關係是否果屬存在
    ，而以認諾為該被告敗訴之判決基礎，復為最高法院45年台
    上字第31號判例意旨所明揭。本件被告於言詞辯論時認諾原
    告之請求（本院卷第38頁背面），依民事訴訟法第384條規
    定，應為被告敗訴之判決。
四、綜上所述，原告依信託之法律關係請求被告給付577,470元
    ，及自起訴狀繕本送達翌日即98年4月21日起至清償日止，
    按週年利率5％計算之利息，為有理由，應予准許。又本件
    被告就原告之請求為認諾，依民事訴訟法第389條第1項第1
    款之規定，本院應依職權宣告假執行。又被告陳明願供擔保
    ，聲請宣告免為假執行，合於法律規定，爰酌定相當之擔保
    金額宣告之。
五、本件事證已臻明確，兩造其餘攻擊防禦方法及所提證據，於
    判決結果不生影響，爰不一一論列，併此敘明。
六、據上論結：本件原告之訴為有理由，依民事訴訟法第78條、
    第389條第1項第1款、第392條第2項，判決如主文。
中    華    民    國    99    年    9    月    30    日
                  民事第一庭    法  官  林春鈴
以上正本係照原本作成。
如對本判決上訴，須於判決送達後20日內向本院提出上訴狀。如
委任律師提起上訴者，應一併繳納上訴審裁判費。
中    華    民    國    99    年    9    月    30    日
                                書記官  潘惠敏

司法院資訊處製作；財團法人民間司法改革基金會備份。
